臺灣臺北地方法院民事判決　　　　　　　　　　　　九十一年度訴字第六五九九號
　　原　　　告　千豐投資股份有限公司
　　法定代理人　辛○○
　　訴訟代理人　甲○○
　　訴訟代理人　謝文欽律師
　　　　　　　　洪宗賢律師
　　複　代理人　庚○○
　　　　　　　　己○○
　　被　　　告　戊○○
右當事人間請求損害賠償事件，本院於民國九十三年四月十三日言詞辯論終結，判決
如下：
    主    文
被告應給付原告新台幣佰萬元，及自民國九十一年十二月二十五日起至清償日止，
按週年利率百分之五計算之利息。
訴訟費用由被告負擔。
本判決於原告以新台幣壹佰萬元供擔保後，得假執行。但被告如以新台幣佰萬元為
原告預供擔保，得免為假執行。
    事    實
甲、原告方面：
一、聲明：除假執行擔保金額外，如主文所示。
二、陳述：
（一）原告千豐投資股份有限公司（下稱千豐公司）於改制前係世界證券股份有限公
      司（下稱世界證券公司），而被告戊○○係世界證券公司之營業員。訴外人丙○○及證人丁○○分別於民國八十八年七月二十二日及同年九月十日於世界證
      券公司開設證券買賣帳戶，該二人之證券下單買賣事宜均由被告負責處理。然
      訴外人丙○○之帳戶於九十一年十一月二十六日至二十八日，分別以融資及現
      貨方式買進嘉裕西服股份有限公司股票（下稱嘉裕股票）共二千零三十一張，
      另證人丁○○之帳戶亦於九十一年十一月二十七日及二十八日買進嘉裕股票一
      千三百五十七張；惟就上開證券交易，原告因訴外人丙○○及證人丁○○違約
      未予交割，而分別受有新台幣（下同）八百零一萬一千二百五十五元及一千二
      百八十四萬七千二百一十七元之損失。
（二）因使用訴外人丙○○、證人丁○○之帳戶（下稱系爭帳戶）進行上開股票交易
      者並非丙○○及丁○○本人而係訴外人陳福誠，有台灣台北地方法院檢察署九
      十一年度偵字第二四四三七號起訴書為證。另依交易當日被告與訴外人陳福誠
      之對話錄音帶譯文可知，被告明知下單者係訴外人陳福誠且陳福誠未受丙○○
      及丁○○之授權從事股票交易，卻仍受理訴外人陳福誠以系爭帳戶從事股票交
      易，自已違反證券商負責人與業務人員管理規則、原告公司工作規則之規定及
      被告任職所簽署承諾書之約定，而應就原告所受損害負賠償之責。被告雖主張
      證人丁○○係受訴外人丙○○之委託授權買賣股票，且系爭股票交易時其並不
      知下單者非丁○○本人，惟被告所提出訴外人丙○○委託授權證人丁○○從事
      股票交易之承諾書既為證人丁○○所否認，自應係屬事後偽造；又依上開交易
      當日對話錄音帶譯文即已足證被告明知交易對象並非證人丁○○本人或其授權
      之人，縱認被告不知交易對象非證人丁○○本人或其授權之人，然被告行為仍
      有違其執行業務應盡之注意義務，故就原告因被告不法受理股票交易所受之損
      害，原告自得本於民法第五百四十四條及同法第一百八十四條第二項之規定，
      請求被告賠償全部損害中之三百萬元，及自起訴狀繕本送達翌日起至清償日止
      ，按年利率百分之五計算之利息。
三、證據：提出違約申報說明書二份、違約處理明細表二份、原告公司工作規則一份
    、委任承諾買賣證券授權書一份、錄音帶譯文一份、被告切結書一份、客戶基本
    資料二份、台灣台北地方法院檢察署九十一年度偵字第二四四三七號起訴書及不
    起訴處分書各一份（以上均影本）為證，並聲請調閱財政部證券暨期貨管理委員
    會九十二年四月二十一日之台財證二字第○九二○○一六九六號函。
乙、被告方面：未於最後言詞辯論期日到庭，據其前所為聲明、陳述、舉證如下：
一、聲明：駁回原告之訴及假執行之聲請，如受不利判決願供擔保請准免為假執行。
二、陳述：訴外人丙○○既委託授權證人丁○○為其買賣股票並有委任授權書為證，
    則被告依該授權書而接受證人丁○○之下單自屬合法。又原告雖提出錄音帶表示
    系爭股票交易之下單者非丁○○本人，惟被告既不知下單者非丁○○本人，即無
    何責任可言。
三、證據：提出委任授權暨受任承諾書一份、丙○○交易股票紀錄一份（以上均影本
    ）為證，並聲請訊問證人乙○○。
丙、本院依職權調閱本院九十二年度訴字第二○五七號刑事案件全卷。
    理    由
一、本件起訴時原告原為世界證券公司，嗣世界證券公司經改制為千豐公司，業經千
    豐公司聲明承受訴訟，並經本院合法送達予被告，應認千豐公司之承受訴訟合於
    民事訴訟法第一百七十六條之規定，為有理由。另被告未於最後言詞辯論期日到
    場，核無民事訴訟法第三百八十六條所列各款情形，乃依原告之聲請，由其一造
    辯論而為判決。
二、兩造爭執要旨：
（一）原告起訴主張：原告千豐公司於改制前係世界證券公司，而被告係任職於世界
      證券公司之營業員。而訴外人陳福誠於九十一年十一月二十六日至二十八日間
      ，分別經由被告以訴外人丙○○及證人丁○○之系爭帳戶，以融資及現貨方式
      買進嘉裕股票共三千三百八十八張，惟上開證券交易均因違約而未予交割，致
      原告受有共計二千零八十五萬八千四百七十二元之損失。被告明知或因未盡業
      務上之注意義務，受理訴外人陳福誠以系爭帳戶從事股票交易，已違反證券商
      負責人與業務人員管理規則、原告公司工作規則之規定及被告任職所簽署承諾
      書之約定，故就原告因被告不法受理股票交易所受之損害，原告自得本於民法
      第五百四十四條及同法第一百八十四條第二項之規定，請求被告賠償所受損害
      中之三百萬元，及自起訴狀繕本送達翌日起至清償日止，按年利率百分之五計
      算之利息等語。
（二）被告則以：訴外人丙○○確有委託授權證人丁○○為其買賣股票，且被告並不
      知系爭股票交易之下單者非丁○○本人，自不應賠償原告所主張之損害等語為
      辯。
三、兩造不爭之事實：訴外人丙○○、證人丁○○之系爭股票帳戶內於九十一年十一
    月二十六日至二十八日間總計買進嘉裕股票共三千三百八十八張，上開證券交易
    均因違約而未交割，原告因此受有共計二千零八十五萬八千四百七十二元（其中
    訴外人丙○○部分為八百零一萬一千二百五十五元）之損失，被告為前述證券交
    易之營業員。
四、爭點及法院決定之說明：
（一）爭點：經依民事訴訟法第二百七十一條之一準用同法第二百七十條之一第一項
      第三款之規定，及依前述兩造爭執之要旨，整理並協議簡化本件之爭點為：被
      告處理訴外人丙○○、證人丁○○系爭帳戶內嘉裕股票之證券交易有無過失，
      而應負損害賠償責任。
（二）本院認為被告處理訴外人丙○○、證人丁○○系爭帳戶內嘉裕股票之證券交易
      涉有過失，原因如下：
  １、被告雖提出訴外人丙○○委託證人丁○○得使用其帳戶下單購買股票之委託書
      一份（見卷內第二十九頁），惟上述委託書之真正既為原告所否認，被告即應
      就上述委託書之真正負舉證之責。經參以上述委託書並無明確之授權日期，，
      且參考台灣台北地方法院檢察署九十一年度偵字第二四四三七號案件中所附被
      告之自白書（見卷內第二二九頁，前述偵卷第五十八頁）第六點所述：「．
      ．．，其中一部分以丙○○的戶頭買賣，當天有請丙○○小姐附上一份授權書
      委託丁○○買賣一事。因十一月二十八日就發生違約交割事件，以致無法找到
      當事人取得授權書。」，即得推知被告受理訴外人丙○○帳戶內之嘉裕股票時
      ，乃處於未取得訴外人丙○○授權證人丁○○買賣嘉裕公司股票之狀態，前述
      委託書即便為真，亦應係事後所補，被告於受理丙○○系爭帳戶內之嘉裕股票
      買賣時，系爭委託書並不存在。準此，被告未經確實求證（如已獲得真正委託
      書）僅以口頭要求訴外人丙○○補具委託書，即顯未善盡善良管理人之注意義
      務，而有過失。
  ２、次查：被告因系爭帳戶買進嘉裕股票無法交割一事，曾經財政部證券暨期貨管
      理委員會以九十二年四月二十一日之台財證二字第○九二○○一六九六號函處
      分被告，並認定被告有受理非本人而未具客戶委託書之代理人買賣有價證券之
      情事，被告並因此遭停職三個月（見卷內第二二六頁）等情，被告於上開行政
      處分案件中，復未據其提出其於本院所提出未載日期之訴外人丙○○委託證人
      丁○○下單之委託書，依此，益足認訴外人丙○○帳戶於九十一年十一月二十
      六日至二十八日買進嘉裕股票時，並未出具委託書交由被告執有。
  ３、末以，被告雖舉實際使用訴外人丙○○、丁○○系爭帳戶之證人乙○○為證，
      惟查：證人乙○○已證稱並未經由被告以訴外人丙○○、丁○○系爭帳戶下單
      買進嘉裕股票，上述股票係由訴外人陳福誠所買進（見卷內第二三四頁），則
      如前所述，於被告係未持有訴外人丙○○委託他人（不論係委託訴外人陳福誠
      或訴外人丁○○）之委託書之情形下，其竟未詳予徵信即予大量受理下單，被
      告受理本件訴外人陳福誠之下單涉有過失即更為昭然。至於證人乙○○雖刻意
      迴護被告稱營業員應該不知道訴外人陳福誠使用訴外人丙○○之系爭帳戶，惟
      該證詞，既與被告與訴外人陳福誠之下單錄音記載：「（訴外人陳福誠）：換
      誰的戶頭？（被告）：順仔的好嗎？【本院按：若被告係誤認訴外人陳福誠為
      訴外人丁○○，其即應問：用你的好嗎？而非稱順仔的好嗎？】（訴外人陳福
      誠）：好也可以！」（見卷內第七九頁）不符，而不足採。
五、綜合以上，被告受理訴外人丙○○系爭帳戶內嘉裕股票之下單時，並未持有訴外
    人丙○○授權他人買賣股票之委託書等情，足堪認定，則其未持有委託書即受理
    下單涉有過失即無疑義，從而，原告本民法第五百四十四條及第一百八十四條第
    二項之規定，請求被告賠償其所受損害中之三百萬元，及自九十一年十二月二十
    五日（即起訴狀繕本送達被告之翌日）起至清償日止，按年息百分之五計算之利
    息，為有理由，應予准許。
六、原告及被告分別陳明願供擔保，請求宣告假執行或免為假執行，經核均無不合，
    乃分別酌定相當之擔保金額，予以准許。
七、因本案事證已臻明確，兩造其餘主張陳述及所提之證據，均毋庸再予審酌，附此
    敘明。
八、據上論結：本件原告之訴為有理由，依民事訴訟法第三百八十五條第一項前段、
    第七十八條、第三百九十條第二項、第三百九十二條第二項，判決如主文。
中　　　華　　　民　　　國　　九十三　　年　　　四　　　月　　三十　　　日
                                  民事第六庭  法  官    詹駿鴻
正本係照原本作成
如對本判決上訴，須於判決送達後廿日內向本院提出上訴狀
中　　　華　　　民　　　國　　九十三　　年　　　五　　　月　　 三   　　日
                                              書記官    官碧玲
